【裁判字號】    98,審抗,34
【裁判日期】    980224
【裁判案由】    本票裁定
【裁判全文】
臺灣臺北地方法院民事裁定              98年度審抗字第34號
抗  告  人  乙○○
相  對  人  香港商香港上海豐銀行股份有限公司
法定代理人  甲○○
上列當事人間聲請本票裁定事件，抗告人對於民國97年11月7日
本院97年度票字第38222號裁定提起抗告，本院裁定如下：
    主  文
抗告駁回。
抗告程序費用新臺幣壹仟元由抗告人負擔。
    理  由
一、相對人於原審聲請意旨略以：伊執有抗告人於民國94年12月
    2日簽發之本票乙紙，內載金額新臺幣（下同）400,000元，
    付款地在臺北市，利息按年息9.5%計算，免除作成拒絕證書
    ，並免除票據法第89條之通知義務，到期日未載之本票乙紙
    （下稱系爭本票）。詎於97年8月5日經提示僅支付部份票款
    ，尚餘293,295元未獲付款，爰依票據法第123條規定聲請裁
    定准予強制執行等語。原審就系爭本票中之293,295元及自
    97年8月5日起至清償日止，按年利率9.5%計算之利息，裁定
    准予強制執行。
二、抗告意旨略以：系爭本票執票人即相對人香港商香港上海匯
    豐銀行股份有限公司未於97年8月5日向抗告人提示該紙本票
    之事實，相對人主張抗告人於上該期日僅支付其中部分，是
    應就抗告人支付之其中部分金額若干妥切舉證以實其說；另
    抗告人已於97年8月5日依消費者債務清理條例第151條規定
    向最大債權銀行國泰世華商業銀行提出前置協商申請，則前
    置協商期間抗告人往來之各債權銀行依法應停止計收利息。
    因之，相對人濫以97年8月5日主張其為抗告人債務人履行遲
    延之時點，更非如相對人之聲請狀所載，「.... 詎於民國
    97 年8月5日經提示.. 等語」之該等事實存在，相對人顯係
    捏造事實至明，原審不查逕以97年度票字第23986號裁定准
    予相對人強制執行之聲請，實非適法，爰提起抗告，聲明請
    求廢棄原裁定，更為合法之裁定云云。
三、按執票人向本票發票人行使追索權時，得聲請法院裁定後強
    制執行，票據法第123 條定有明文。次按本票執票人，依票
    據法第123 條規定，聲請法院裁定許可對發票人強制執行，
    係屬非訟事件，此項聲請之裁定，及抗告法院之裁定，僅依
    非訟事件程序，就本票形式上之要件是否具備予以審查為已
    足，並無確定實體上法律關係存否之效力，如發票人就票據
    債務之存否有爭執時，應由發票人提起確認之訴，以資解決
    ，此為最高法院57年臺抗字第76號、56年臺抗字第714 號判
    例意旨所揭示之原則。
四、經查，相對人主張上開事實，業據其提出與所述相符之本票
    乙紙為證，且為抗告人所不爭，原審就系爭本票為形式上之
    審查，認其已具備本票各記載事項合於票據法第120 條規定
    ，屬有效之本票，乃裁定准予強制執行，並無不合。抗告意
    旨雖以相對人未提示系爭本票催討云云指摘原裁定違法，惟
    查系爭本票載有「此票免除作成拒絕證書」字樣，則執票人
    即相對人聲請裁定准予強制執行時，自毋庸提出已為付款提
    示之證據，抗告人如主張相對人未為提示依票據法第124條
    準用同法第95條但書之規定，應由其負舉證之責。抗告意旨
    另以抗告人已向最大債權銀行（國泰世華商業銀行）申請前
    置協商且抗告人於97年8月5日亦未有債務履行遲延情事等語
    置辯，經核係涉系爭本票債務是否業經兩造協商，而合意免
    除部分債務或延期清償等情之認定，均屬實體權利義務關係
    存否之爭執，依上開說明，並非本件非訟事件程序所得審認
    。是抗告人執前揭情詞指摘原裁定不當，求予廢棄，尚無理
    由，應予駁回。
五、據上論結，本件抗告為無理由，爰依非訟事件法第46條、第
    21條第2 項、第24條第1 項、民事訴訟法第495 條之1 第1
    項、第449條第1項、第95條、第78條，裁定如主文。
中    華    民    國    98    年    2    月    24    日
                    民事第六庭  審判長  劉坤典
                                法  官  傅中樂
                                法  官  張松鈞
以上正本係照原本作成。
本裁定不得再抗告。
中    華    民    國    98    年    2    月    24    日
                                書記官  賴敏慧


司法院資訊處製作；財團法人民間司法改革基金會備份。
